臺灣士林地方法院刑事裁定　　　　　　　95年度聲判字第45號
聲　請　人　九冠節能有限公司
代　表　人　丙○○
代　理　人　陳俊傑律師
被　　　告　乙○○
　　　　　　甲○○
上列聲請人因告訴被告等詐欺等案件，不服台灣高等法院檢察署
檢察長駁回再議之處分（95年度上聲議字第3974號），聲請交付
審判，本院裁定如下：
   主  文
聲請駁回。
  理  由
一、按告訴人不服上級法院檢察署檢察長或檢察總長認再議為無
    理由而駁回之處分者，得於接受處分書後10日內委任律師提
    出理由狀，向該管第一審法院聲請交付審判。法院認為交付
    審判之聲請不合法或無理由者，應駁回之。刑事訴訟法第25
    8條之1、第258條之3第2項前段，分別定有明文。
二、本件聲請人以被告等涉犯詐欺等罪，向士林地方法院檢察署
    檢察官提出告訴，經該檢察署檢察官為不起訴處分後，聲請
    人不服，聲請再議，亦經台灣高等法院檢察署檢察長以再議
    為無理由而以95年度上聲議字第3974號處分駁回再議，聲請
    人於95年9 月27日收受該駁回再議之處分書後，於95年10月
    11日委任律師向本院提出交付審判之聲請，經扣除在途期間
    5 日後（花蓮地院3 日加本院2 日），認其聲請交付審判之
    程序並無不合，先予敘明。
三、聲請交付審判意旨略以：
  (一)依證人李宗興證詞，渠若單獨作節能認證，會視工作量收取
    1 至5 萬元不等之費用，至本件則是興亞太工程師自行操作
    儀器測量將測量所得數據交伊分析，因報表數據可比對，與
    伊親自去做相同云云，足見本件李宗興並未單獨作節能認證
    ，自無視工作量另收取1 至5 萬元不等認證費用之可能。
  (二)依乙○○上開所稱本件因須第三人認證，價格較高，5萬元
    之認證費用包括台北科技大學之費用與興亞太公司派遣工程
    師之成本……故派遣工程師之成本包括工資、油錢及高速公
    路回數票，且認證費用是交予台北科技大學之出納人員云云
    ，惟依告訴人於原審所呈告證五即聲證(一)興亞太公司於93年
    4月30日及5月31日經被告甲○○及乙○○簽章之應收經銷商
    技術輔導費用明細表登載：七次往返彰化力麗公司與台北間
    之油資及過路費2,175元，興亞太公司已以現金代墊，將由4
    月份5月份經銷貨款扣抵等語，是乙○○所稱系爭5萬元認證
    費用包括出納人員工資，油錢及高速公路回數票云云，顯與
    卷存證據不合。
  (三)興亞太公司於93年6月28日制發予告訴人公司統一發票登載
    工資新台幣99,672元，足見告訴人公司已支付興亞太公司有
    關本件力麗公司之技術輔導費79,825元，況證人李宗興已依
    上開興亞太公司與台北科技大學間委託研究契約書及所附計
    畫書於期間按月支領1萬元人事費用，目的在簽約期間內需
    執行2至3件之認證，則李宗興在系爭委託契約書應負義務中
    ，苟包括力麗公司之認證，李宗興不可能再額外收取系爭認
    證費，且興亞太公司苟已將力麗公司之節能成效列入與李宗
    興合作計畫內，該計畫既已載明李宗興在簽約期間內需執行
    2至3件認證，被告二人自明知興亞太公司不得再以第三人李
    宗興認證之名義，對外收取系爭5萬元認證費，惟被告二人
    向告訴人公司收取之力麗公司技術輔導費，竟諉稱本件認證
    須另支付李宗興個人認證費用5萬元，則被告二人亦涉嫌詐
    欺取財罪。又興亞太公司既已向告訴人公司收取上開79,825
    元技術指導費，另又向告訴人公司詐取認證費5 萬元，合計
    129,825 元，亦請比對力麗公司認證費用支出成本分析表所
    臚列之細目是否相符，若兩者不合，似就上開成本分析表亦
    另涉犯行使業務上登載不實文書罪。
  (四)末查甲○○制作系爭聲證一之該公司93年4月30、5月31日應
    收經銷商技術輔導明細表時，已明知興亞太公司已收取該公
    司工程人員往返彰化力麗公司與台北間之油資及過路費，並
    明知李宗興已依兩造委託契約按月收取人事費用1萬元，依
    原委託契約已包含2至3件認證費用，李宗興個人或台北科技
    大學不可能再收取額外認證費用，竟重複制作之出貨單及統
    一發票，交付告訴人公司代表丙○○，行使請款5萬元之行
    為，被告二人已涉刑法第216、215條行使業務上登載不實文
    書罪。況甲○○擅將乙○○收取認證費用2萬元改為5萬元，
    原處分遽認甲○○不知情，亦有調查未盡之違誤。
四、經查：
  (一)本件原臺灣士林地方法院檢察署檢察官及台灣高等法院檢察
    署檢察長分別於處分中敘明：
  1.本件係聲請人原係興亞太公司之經銷商，經銷興亞太公司所
    代理之極化冷凍油添加劑「FRIGAID」，嗣聲請人於95年5月
    7日與力麗公司簽訂「冷凍空調設備之「FRIGAID」節能合約
    書」，約定由第三者負責節能成效認證，興亞太公司與臺北
    科技大學間就冷媒側添加劑節能成效驗證技術訂有委託研究
    契約，聲請人丙○○乃委由被告即興亞太公司負責人乙○○
    介紹臺北科技大學冷凍空調系副教授李宗興協助其完成節能
    認證，並由興亞太公司派遣工程師至力麗公司量測後，再將
    數據交李宗興分析等事實，為聲請人代表人丙○○及被告所
    是認，並經證人李宗興證述在卷，且有上開合約在卷可稽。
    而聲請人雖指訴被告乙○○原係口頭要求支付李宗興節能認
    證費2萬元，惟嗣於93年6月10日，交付節能認證報告予聲請
    人時，竟稱該認證報告費用為5萬元，再由被告甲○○分別
    於同年6月10日及6月28日，開立金額分別為5萬元、5萬2500
    元之不實出貨單及統一發票各一紙交付聲請人，並逕於同年
    6月間，自聲請人交予興亞太公司之預繳貸款中，扣除5萬元
    等情，惟綜上事實，本件因興亞太公司支付台北科技大學22
    萬元委託李宗興進行冷媒側添加劑節能成效驗證技術，而聲
    請人與力麗公司簽訂之上開合約書，約定由第三者負責節能
    成效認證，聲請人仍透過被告乙○○找李宗興進行該項節能
    認證，並由興亞太公司派遣工程師至力麗公司量測後，再將
    數據交李宗興分析，而聲請人就該項認證費用之支付，指稱
    被告乙○○原係口頭要求李宗興節能認證費2 萬元，嗣竟要
    求5 萬元，而被告則否認上情，認該5 萬元係應支付興亞太
    公司之認證費用，而各執一詞，顯屬民事糾葛範疇，難認被
    告2 人有何詐欺及偽造文書犯行，因以被告等犯罪嫌疑不足
    而為不起訴處分，核其證據取捨，並無不當。
  2.按刑法上詐欺與偽造文書罪，均以行為人故意犯罪始能成立
    ，本件原係聲請人之代表人丙○○委託被告乙○○找第三人
    李宗興協助其完成節能認證，而被告乙○○亦依其委託進行
    辦理，並於完成該項認證工作後，在聲請人預繳貨款中扣除
    此一費用等情，均如前述，則被告並無詐欺之犯意與行為至
    明。按委託他人做事，除非交情夠，否則應付代價，為事理
    之常，聲請人亦不否認有2 萬元費用的約定，雖被告對此數
    額有爭執稱係5 萬元，雙方各執一詞，然究屬民事問題，應
    循民事途徑解決，與刑法詐欺罪之要件不合。至被告以聲請
    人應付5 萬元之費用，於工作完成後在聲請人預繳貨款中扣
    除此筆費用，連同稅捐開立5 萬2500元之統一發票交付聲請
    人，亦屬交易行為之正常手續，若其既已扣除此筆款項充作
    費用而不開立統一發票，反有逃漏稅捐之虞，聲請人謂被告
    等另涉偽造文書，亦不足取，其聲請交付審判，仍在費用數
    額多寡，及是否重複扣款為爭執，即無可採。
五、綜上，臺灣士林地方法院檢察署檢察官及臺灣高等法院檢察
    署檢察長，依上開證據，認被告乙○○、甲○○所為與刑法
    詐欺、偽造文書罪之構成要件不合，此外，復查無其他積極
    證據足認被告等有如聲請人指訴之犯行，而為不起訴處分及
    駁回再議處分，經核均無違誤，本件交付審判之聲請為無理
    由，應予駁回，爰依刑事訴訟法第258 條之3 第2 項前段，
    裁定如主文。
中　　華　　民　　國　　96　　年　　1 　　月　　31　　日
　　　　　　　　　刑事第一庭審判長法　官  洪英花
                                  法  官  雷雯華
　　　　　　　　　　　　　　　　  法　官　林清吉
以上正本證明與原本無異。
本件不得抗告。
                                  書記官  張茹茵
中　　華　　民　　國　　96　　年　　1 　　月　　31　　日
